【裁判字號】    99,上更(一),98
【裁判日期】    990712
【裁判案由】    違反毒品危害防制條例
【裁判全文】
臺灣高等法院高雄分院刑事判決      99年度上更(一)字第98號
    上  訴  人
    即  被  告  甲○○
    選任辯護人  吳建勛  律師
                梁宗憲  律師
                陶德斌  律師
上列上訴人因違反毒品危害防制條例案件，不服臺灣高雄地方法
院95年度訴字第2923號中華民國96年8 月27日第一審判決（起訴
案號：臺灣高雄地方法院檢察署95年度偵字第10019 號），提起
      上訴，經最高法院發回更審，本院判決如下：
    主  文
原判決關於販賣第二級毒品MDMA給A1部分，撤銷。
甲○○無罪。
    理  由
一、公訴意旨略以：被告甲○○明知MDMA（俗稱搖頭丸）係毒品
    危害防制條例所列管之第二級毒品，不得持有、轉讓及販賣
    ，竟基於販賣毒品之犯意，於民國95年4 月2 日凌晨0 時至
    1 時50分許，在其位於高雄市三民區○○○路543 號住處三
    樓舉行派對中，以新台幣（下同）450 元之價格販賣MDMA1
    顆給參與派對之A1（真實姓名詳卷）施用，嗣於同日凌晨1
    時50分許，為警持搜索票在上址執行搜索而查獲，並扣得甲
    ○○所有之Ｋ他命15小包、瓶裝1 瓶（共計毛重10.6公克）
    、搖頭丸51顆、大麻花（毛重1.1 公克）、Ｋ他命分裝盤2
    個、Ｋ他命吸管2 支、K 他命施用片2 片及煙斗吸食器1 個
    等物。因認被告甲○○有犯毒品危害防制條例第4 條第2 項
    之販賣第二級毒品MDMA罪嫌云云。
二、按犯罪事實應依證據認定之，無證據不得認定犯罪事實，刑
    事訴訟法第154 條第2 項定有明文。又認定犯罪事實所憑之
    證據，雖不以直接證據為限，間接證據亦包括在內；然而無
    論係直接或間接證據，其為訴訟上之證明，須於通常一般之
    人均不致有所懷疑，而得確信其為真實之程度者，始得據為
    有罪之認定，倘其證明尚未達到此一程度，而有合理性之懷
    疑存在時，即難為有罪之認定。再者，告訴人之告訴係以使
    被告受刑事訴追為目的，是其陳述是否與事實相符，仍應調
    查其他證據以資審認，此有最高法院52年台上字第1300號、
    76年度台上字第4986號判例可資參照。
三、本件公訴人認被告甲○○涉有前開販賣第二級毒品MDMA罪嫌
    ，無非係以證人A1之證述及A1尿液檢驗結果呈MDMA陽性反應
    等為其論據。
四、證據能力方面：
  (一)按被告以外之人於偵查中向檢察官所為之陳述，除顯有不可
    信之情況者外，得為證據，刑事訴訟法第159 條之1 第2 項
    定有明文。本件證人A1於檢察官偵查中所為之證述內容，業
    經渠具結擔保其證詞之真實性，且於原審審理中，復到庭接
    受被告及其辯護人詰問，對被告甲○○之詰問權已有所保障
    ，是並無顯有不可信之情況，且與本案相關之待證事實具有
    關連性，自應具有證據能力。
  (二)次按被告以外之人於審判外之言詞或書面陳述，除法律有規
    定者外，不得作為證據，刑事訴訟法第159 條第1 項定有明
    文。又被告以外之人於審判外之陳述，雖不符前4 條之規定
    ，而經當事人於審判程序同意作為證據，法院審酌該言詞陳
    述或書面陳述作成時之情況，認為適當者，亦得為證據。當
    事人、代理人或辯護人於法院調查證據時，知有第159 條第
    1 項不得為證據之情形，而未於言詞辯論終結前聲明異議者
    ，視為有前項之同意，刑事訴訟法第159 條之5 亦定有明文
    。卷附高雄市立凱旋醫院濫用藥物尿液檢驗報告，係被告以
    外之人於審判外之書面陳述，而公訴人、辯護人及被告甲○
    ○，就上開書面陳述，未於審理過程中聲明異議，並審酌前
    開陳述作成時之情況均屬正常，且與本案相關之待證事實具
    有關連性，認適當作為證據，依前開刑事訴訟法第159 條之
    5 之規定，認上開陳述均具有證據能力。
  (三)又按被告以外之人於審判外之言詞或書面陳述，除法律有規
    定者外，不得作為證據，刑事訴訟法第159 條第1 項定有明
    文。本件證人A1之警詢筆錄，為審判外之言詞陳述，原則上
    依法並無證據能力，且被告及辯護人就上開證詞亦否認其證
    據能力，又無符合法律所規定之例外情形，故證人A1之警詢
    筆錄，應無證據能力，但可作為彈劾證據。
五、訊據上訴人即被告甲○○固不否認於前開時、地舉行同性戀
    派對之事實，然矢口否認有何販賣或轉讓第二級毒品MDMA給
    A1之犯行，辯稱：查獲當日，我未曾將搖頭丸交與A1或販賣
    予A1，我並無前開犯行等語。
六、經查：
  (一)證人A1於警詢時供稱：「現場我僅認識陳信亦，另外的人我
    有看過，可是不太認識。但現場經警方清點共有50人，當然
    包括場主甲○○（綽號阿志）及張覲獻。」、「我今天在舞
    場內有吸食少量K 他命及搖頭丸半顆。」、「搖頭丸是我向
    甲○○以1 顆新台幣450 元購買。」等語（見警卷第39頁至
    第40頁），其於偵查中證稱：「搖頭丸是現場買的，一顆45
    0 元，我請我朋友幫我買的，那人身高不高，但因太暗了我
    看不清楚。」、「（阿志是否就是甲○○？）我不清楚。」
    、「（為何在警詢筆錄承認有向甲○○購買？）我記得我說
    我不認識甲○○。」復證稱：「我是向甲○○買搖頭丸一顆
    450 元，我認得甲○○，我並沒有請我朋友去買，剛剛是因
    為０００（賴宗保）在場，我不想說。」等語（見偵查卷第
    20頁），其於原審96年4 月30日審理時結證稱：「（筆錄中
    所稱之阿志是否是甲○○？）是的。」、「（警察查獲之物
    品，為何你會說係甲○○所有，判斷依據？）這部分是警察
    一開始就寫好了，一個模式，要我們回答，警察有告訴我是
    在事發處所搜到的，我問警察說，這是誰的家，警察說是被
    告家，所以我認為是被告所有。」、「（筆錄中第3 頁，你
    有說K 他命是裡面提供給我吸食，但我不知道他的姓名，搖
    頭丸是我向甲○○以一顆450 元購買的，這樣的回答是否也
    像上一個問題一樣，警察事先寫好，要你照著回答？）是的
    。」等語（見原審卷第170 頁至第171 頁），其於本院前審
    96年11月19日審理時結證稱：「（當天你如何有搖頭丸、K
    他命吸用？）我跟我朋友一人出一半的錢，向甲○○合買一
    顆。」、「（一顆多少錢？）我不確定多少錢，大概三、四
    百元。」、「（為何以前說一顆450 元？）已經2 年了，記
    不得了，大概三、四百元。」、「（去那邊3 次，才看過被
    告？）是的。」、「（為何以前說一顆450 元？）時間隔2
    年多了，當天比較清楚，以警詢中所述為準。」等語（見本
    院上訴卷第74頁、第75頁），綜合證人A1前後所述，A1對於
    是否認識被告甲○○？毒品係A1自己親自所購買？或透過朋
    友所購買？購買1 顆搖頭丸之價格，究竟係450 元？或三、
    四百元？以及是否向被告甲○○所購買？先後不一，其陳述
    之真實性如何，已非無疑。
  (二)況證人張覲獻於本院前審96年11月19日審理時結證稱：「（
    甲○○有無遇到陳彥曄？）他跟我們在一起聊天的地方，他
    沒有碰到陳彥曄，我們在裡面，陳彥曄從門口進來。」、「
    （陳彥曄進來之後，甲○○不是也在裡面？）我們在客廳裡
    面，陳彥曄從門口進來，我坐在比較裡面，那個朋友坐在比
    較外面，我請朋友幫他開門，我出去跟陳彥曄碰面，我們就
    在樓梯口而已，他沒有到客廳這邊來。」、「（你如何知道
    他當晚的行蹤？）那時我跟他聊完天，他就上去了，之後我
    進去跟他們聊個天，看個電視，吃個東西，大約過半個小時
    後我就上去找他了。」、「在警察來之前，我幾乎都跟陳彥
    曄在同一個地方，跟幾個朋友跳舞，我們在那邊聊天喝酒。
    」、「陳彥曄是我的朋友，他跟甲○○不熟。」、「（一、
    二個小時，你能明確證明甲○○跟陳彥曄都沒有接觸？）我
    能證明，在樓上陳彥曄都在我身邊。」等語（見本院上訴卷
    第66頁至第68頁），然與證人A1於本院前審96年11月19日審
    理時結證稱：「（查獲這次有無見過張覲獻？）開門之後有
    見過二、三次，我有帶酒去，有問他要不要喝，所以有跟他
    接觸到。」、「（你跟張覲獻聊完天就上三樓？）沒有，等
    一下再上去。」、「（在一樓買毒品？）是的。」、「（何
    時下來一樓？）我進去就在一樓。」等語（見本院上訴卷第
    72頁）不符，故證人A1之證詞之可信度，確有待商榷。
  (三)證人賴宗保於本院前審96年12月17日審理時結證稱：「（認
    識被告甲○○？）不認識。」、「（在警局承認有向被告甲
    ○○購買搖頭丸？）搖頭丸是叫『阿志』的人給我的。」、
    「（是否剛才那位被告？）阿志比較高，有運動也比較黑。
    」、「（阿志是否剛才的被告？）不是，因為長的不一樣。
    」等語（見本院上訴卷第113 頁至第115 頁），相對於證人
    A1於原審時結證稱：「阿志就是甲○○」等語（見原審卷第
    170 頁至第171 頁）之證述亦不符。
  (四)而證人A1係透過張覲獻而前去案發地點，此業據證人A1於本
    院前審96年11月19日審理時結證稱：「我認識張覲獻約2 年
    ，張覲獻是甲○○的朋友，我去那邊玩是透過張覲獻。」等
    語（見本院上訴卷第73頁），由以上證詞可知證人A1在案發
    現場僅認識張覲獻，故其當時之一舉一動，張覲獻甚為清楚
    ，豈有A1向被告甲○○購買毒品時，張覲獻卻未看到之理。
  (五)證人A1為警查獲後所採尿檢驗送驗結果，尿液中呈MDMA類藥
    物及愷他命陽性反應，有本案查獲當日，所有在場人之濫用
    藥物尿液檢驗報告在卷可稽（見原審卷第86頁至第140 頁）
    ，但當日參加派對者共50人，大部分均驗出愷他命或（與）
    搖頭丸之陽性反應（見原審卷第86頁至第139 頁），且當場
    經警扣得如原判決附表所載之愷他命、搖頭丸、大麻、吸食
    器及其他助性器物，可見當日施用第二、三級毒品者眾，A1
    之尿液檢驗呈現愷他命、搖頭丸之陽性反應，充其量僅能證
    明其同時或先後施用上開毒品而已，參酌A1甚至供稱其施用
    之愷他命係他人所提供者等語（見原審卷第174 頁），則該
    日之毒品來源是否同屬一人，亦有研求之處。
  (六)被告甲○○始終堅決否認有販賣搖頭丸給A1之犯行，而卷內
    除了證人A1於警詢及偵審中不一之指證及A1之尿液檢驗報告
    外，並無其他補強證據，得以佐證擔保A1所稱以450 元向被
    告甲○○購買MDMA施用之供述與事實相符，何況證人A1之證
    詞又與證人張覲獻、賴宗保證述之情節相左，已詳前所述，
    故實難遽以採認A1之證詞而為不利於被告之認定。
  (七)綜上所述，足見被告前開所辯，應屬可採，從而公訴人所持
    之前開論據，均無法採為認定被告犯罪之證據；此外，復查
    無其他積極證據足資證明被告有何販賣第二級毒品MDMA給A1
    之犯行，揆之上開法條規定及判例意旨，本件既不能證明被
    告該部分犯罪，自應為被告該部分無罪之諭知。
七、原審就被告甲○○販賣第二級毒品MDMA給A1部分，未詳為推
    求，遽為被告論罪科刑之判決，即有未恰，被告執此聲明上
    訴，指摘原判決該部分不當，為有理由，應由本院將原判決
    關於被告販賣第二級毒品MDMA給A1部分予以撤銷改判，並另
    為被告該部分無罪之判決。至在被告處經警執行搜索而查獲
    ，並扣得之Ｋ他命15小包、瓶裝1 瓶（共計毛重10.6公克）
    、搖頭丸51顆、大麻花（毛重1.1 公克）、Ｋ他命分裝盤2
    個、Ｋ他命吸管2 支、K 他命施用片2 片及煙斗吸食器1 個
    等物，被告既經本院判決無罪，且查無證據證明與被告甲○
    ○前開犯行有何相關，依卷內所存事證，亦尚難遽謂被告甲
    ○○持有上開毒品，是上開扣案物品不併予宣告沒收或沒收
    銷燬，附此敘明。
八、被告被訴轉讓第二、三級毒品給蔡文華部分，業經判刑確定
    ，不在本院審理範圍，核此敘明。
據上論結，應依刑事訴訟法第369 條第1 項前段、第364 條、第
301 條第1 項，判決如主文。
本案經檢察官陳國全到庭執行職務。
中    華    民    國    99    年    7     月    12    日
                  刑事第二庭    審判長法  官  林正雄
                                      法  官  張意聰
                                      法  官  黃壽燕
以上正本證明與原本無異。
被告不得上訴。
檢察官如不服本判決應於收受本判決後10日內向本院提出上訴書
狀，其未敘述上訴理由者，並得於提起上訴後10日內向本院補提
理由書狀（均須按他造當事人之人數附繕本）「切勿逕送上級法
院」。
中    華    民    國    99    年    7     月    12    日
                                      書記官  戴志穎

司法院資訊處製作；財團法人民間司法改革基金會備份。
